臺灣桃園地方法院刑事判決　　　　　　　　　　　　　九十一年度交訴字第二號
　　公　訴　人　臺灣桃園地方法院檢察署檢察官
　　被　　　告　乙○○
　　選任辯護人　王怡惠律師
右列被告因業務過失致死案件，經檢察官提起公訴（九十年度偵字第一四六一七號）
，本院判決如左：
    主      文
乙○○從事業務之人，因業務上之過失致人於死，處拘役貳拾日，如易科罰金，以參
佰元折算壹日。緩刑貳年。
    事      實
一、乙○○係榮電股份有限公司技術員兼司機，為從事電力外線工程業務之人，於民
    國（下同）八十九年十一月二十七凌晨，為實施榮電股份有限公司承包台灣電力
    公司外線工程業務，駕駛車牌號碼ＢＫ─七五一號自大貨車之施工工程車，在桃
    園縣中壢市○○路○段三吉公寓四巷內，本應注意設有禁止臨時停車標誌、標線
    處所不得臨時停車；及禁止臨時停車處所不得停車，且當時並無不能注意之情事
    ，竟疏未注意上開規定，任意將上開車輛臨時停放在上開岔路口設有禁止臨時停
    車標線之處所施工。適有林奇鴻酒後（酒測值血液濃度百分之零點一五零Ｗ／Ｖ
    ）騎乘車牌號碼ＭＮＹ─六二三號重機車於當日凌晨三時許，沿同路段慢車道由
    大園往中壢方向直行，途經前開路段，亦疏未注意車前狀況，撞及乙○○前開停
    放之自大貨車車斗右後角。林奇鴻因此人車倒地，因頭部受有外傷導致顱內出血
    ，經送醫急救傷重不治死亡。乙○○於肇事後即委託在場之同事吳世豪打電話向
    轄區之一一九勤務中心報案並向處理車禍事宜之警員自首及接受裁判。
二、案經桃園縣警察局中壢分局報請臺灣桃地方法院檢察署檢察官相驗後自動檢舉偵
    查起訴。
    理      由
一、被告之供述及辯解：
  (一)訊據被告乙○○對於右揭將車輛停放於禁止臨時停車處所導致被害人駕駛機車撞
    擊致死之事實坦承不諱。
  (二)惟否認有何過失之處，與辯護人共同辯稱：「其有設置警告標示及燈光。」云云
    。
二、認定犯罪事實所憑之證據及理由：
  (一)前開被告坦認肇事及被害人因本件車禍死亡之事實，核與被害人之母甲○○所述
    情節相符，並有道路交通事故調查報告表乙紙及照片多幀附於偵查卷內可資佐證
    ，且被害人林奇鴻確因車禍受有顱內出血送醫不治死亡，業經台灣桃園地方法院
    檢察署檢察官督同檢驗員相驗明確，有相驗屍體證明書、驗斷書及勘驗筆錄各乙
    件在卷可憑，是被害人林奇鴻之死亡，係由被告乙○○之行為所致，其間有相當
    因果關係，已極為明確。
  (二)按汽車臨時停車時，應依設有禁止臨時停車標誌、標線處所不得臨時停車之規定
    ；汽車停車時，應依禁止臨時停車處所不得停車之規定，道路交通安全規則第一
    百十一條第三款、第一百十二條第一項第一款分別訂有明文，被告欲停放車輛施
    工時自應注意上開規定，且當時並無不能注意之情事，竟疏未注意上開規定，任
    意將車輛停放在慢車道施工，被告顯有過失。
  (三)雖被告否認過失，惟查，其於警訊中稱：「我將我駕駛之工程車停放於肇事地巷
    口施工，被林奇鴻所騎乘之重機車撞上... 林重機車係撞上我所停放之工程車右
    後車斗角及車底防捲入護欄處... 我車停放位置前後均有擺放供電視閃光燈及交
    通錐... 我車停放於路面邊線內，因而未派專人於車後方警戒及疏導交通。」等
    語。於偵查中稱：「當時我架空接地線角鋼，我必須利用我車上的吊臂工作...
    有超出跨新生路一點，但尚未至白線邊線上」。又證人即處理警員黃玉霖於本院
    證稱：「當時工程車是停在巷口，我有問被告，被告承認工程車是他駕駛停放的
    。至於派出所有無接獲他們施工的通知要回去查，我到現場的時候，有看到他們
    有設置警告設施，如偵查卷附照片所示，但工程車有無閃警示燈，我則忘記了，
    至於被害人為何會騎乘機車撞上，可能是因為沒有全部圍上的關係，不過他車子
    前後確實都有設置（警告設施），當時因為人都圍過來也不知道有無現場指揮交
    通人員」等語。再觀諸偵查卷附交通事故調查報告表之現場圖所示，足見被告停
    放工程車顯已占用新生路慢車道，已有不當，其復未在施工處委人警戒及指揮疏
    導，使被害人之機車因一時難以辨察而撞上該工程車跨出新生路（未達邊線）之
    車斗角肇禍，被告停放工程車之行為難謂全無疏失。本件經送請臺灣省桃園縣區
    車輛行車事故鑑定委員會鑑定結果，亦認定被告自用大貨車占用慢車道停車施工
    不當，為肇事原因，有該會所出具之九十府車鑑桃字第九００三四二號鑑定意見
    書附於偵查卷中可按。
  (四)又證人吳世豪、丙○○分別於本院審理中證稱：「我當時在拉線，我的方向是在
    案發地點再過去的地點。所以車禍如何發生的我沒有看到，但我有聽到撞及聲，
    當時被告是在調臂上面工作，我跑過去看，被告就從車上下來，並且要我報警，
    我就打一一○報案，我並沒有報名字，但我有說此地有發生車禍，請派警員儘速
    來處理。（問：為何依偵卷照片案發地點以後的路段安全錐都設置道路中心線，
    而佔據單向車道？）當時安全錐的確是沿到路邊線設置，但後來發生車禍被害人
    倒於車道上，我們怕又發生追撞，所以才把安全錐挪至中心線。」及「當時我在
    尚未到案發地點的路邊工作，我是屬於另一班的，在案發地點之前尚有三個班，
    不只三部車也在工作，當時沿著新生路都有設置安全錐，我們是沿著路邊設置如
    辯護狀附照片所示，一路過去都是這樣設置的，我們當天有二個機動性的交通指
    揮人員，一個在頭，一個在尾，距離都很遠，我當時工作的位置距離施工路段開
    始的地方也有二百公尺，距離案發地點則約有三十餘公尺，當時我有看到一部機
    車，騎士沒有戴安全帽速度很快，沿著安全錐（並沒有超過）即道路右方騎過去
    ，因為我面向的方向與他的方向相反，沒有看到，只聽到撞及的聲音。依我估計
    ，他的時速約有七、八十公里。」各等語。核與被告所為有設置警告標示之辯詞
    相符，但設置安全設施並非即可謂全然免責，本件被告既然已不當占用為交通主
    要動線之新生路慢車道已如上述，雖時值深夜，仍不得率認於交通安全全無影響
    ，參以偵查卷附現場照片僅呈現乙盞充電式安全警告燈，及肇事地點位置後方之
    安全錐擺設甚為疏落等情觀之，亦可認定被害人因各該警示號誌顯明性不足，致
    無法察知其遵循之慢車道上存有被告工程車之障礙，因而發生本件車禍，被告仍
    難辭其咎。是上開證人之證言，無從憑為對被告有利認定之依據。
  (五)從而，本件被告之過失已彰明無疑，其前開無過失之辯詞，無法採信。又雖被害
    人林奇鴻於服用酒類後已達不能安全駕駛之程度仍駕駛車輛（酒精測試值百分之
    零點一五零Ｗ／Ｖ），且未注意車前狀況，就本件結果亦與有過失，但此仍不能
    解免被告過失責任之成立。
  (六)縱上所述，本件事證已臻明確，被告所辯無非推諉卸責之詞，不足採取，其犯行
    足以認定。
三、法律適用：
  (一)被告乙○○係榮電股份有限公司之技術員兼工程車司機，業據其供明在卷，係從
    事駕駛業務之人。核被告乙○○於執行業務中肇事致人於死，所為係犯刑法第二
    百七十六條第二項之業務上過失致人於死罪。
  (二)其於肇事後委請同事吳世豪打電話向轄區一一九勤務中心報案並將被害人送醫急
    救，及向處理車禍事宜之警員自首與接受裁判，此有警訊筆錄之記載可稽，並經
    證人吳世豪及警員黃玉霖於本院證述無訛，應依法減輕其刑。
  (三)又被告於行為後，刑法第四十一條將原「犯最重本刑為三年以下有期徒刑以下之
    刑之罪，而受六月以下有期徒刑或拘役之宣告，因身體、教育、職業或家庭之關
    係，執行顯有困難者，得以一元以上三元以下折算一日，易科罰金」之規定，於
    九十年一月四日修正為刑法第四十一條第一項前段，修正後之新規定為「犯最重
    本刑為五年以下有期徒刑以下之刑之罪，而受六個月以下有期徒刑或拘役之宣告
    ，因身體、教育、職業、家庭之關係或其他正當事由，執行顯有困難者，得以一
    元以上三元以下折算一日，易科罰金」。上開修正後之新規定已於九十年一月十
    日經總統公布，而於同年一月十二日生效施行，是被告行為後法律已有變更，經
    比較新舊法之結果，就被告所犯之罪應諭知易科罰金折算標準部分，修正後之規
    定對其較為有利，故本件應依刑法第二條第一項前段之規定，適用修正後之法律
    。
四、科刑及其審酌事項：
    茲審酌被告乙○○過失程度尚輕，被害人亦與有過失，雖其肇事後否認過失態度
    欠佳，惟已對被害人家屬已為民事賠償新台幣九十五萬元（有和解書乙件在卷可
    稽）達成和解等一切情狀，量處如主文所示之刑，以示懲儆，並諭知易科罰金之
    折算標準。
五、緩刑之宣告：
    又被告乙○○前未曾受有期徒刑以上刑之宣告，有桃園地方法院檢察署前科資料
    個案查註紀錄表及臺灣高等法院被告全國前案紀錄表各乙件在卷可稽，經此教訓
    ，當知謹慎而無再犯之虞，本院認本判決所宣告之刑，以暫不執行為適當，乃予
    緩刑四年，以勵自新。
據上論斷，應依刑事訴訟法第二百九十九條第一項前段，刑法第二條第一項前段、第
二百七十六條第二項、第四十一條第一項前段、第六十二條前段、第七十四條第一款
，罰金罰鍰提高標準條例第一條前段、第二條，判決如主文。
本案經檢察官廖先志到庭執行職務。
中      華      民    國    九十一    年      七      月    三十一    日
                                  臺灣桃園地方法院交通法庭
                                  法      官    江  德  民
右正本證明與原本無異。
如不服本判決，應於判決送達後十日內，向本院提出上訴狀。
                                  法院書記官    常  毓  生
中      華      民      國    九十一    年      七      月    三十一    日
附錄論罪科刑依據之法條：
中華民國刑法第二百七十六條 (過失致死罪)
因過失致人於死者，處二年以下有期徒刑、拘役或二千元以下罰金。
從事業務之人，因業務上之過失犯前項之罪者，處五年以下有期徒刑或拘役，得併科
三千元以下罰金。
